臺灣高等法院刑事判決　　　　　　　　　　　　　　九十三年度上易字第八二六號
　　上　訴　人
　　即　被　告　甲○○
　　選任辯護人　洪榮彬律師
　　　　　　　　陳麗玲律師
右被告因詐欺案件，不服臺灣桃園地方法院九十二年度易字第一四八四號，中華民國
九十三年四月二日第一審判決（起訴案號：臺灣桃園地方法院檢察署九十二年度偵緝
字第八五一號），提起上訴，本院判決如左：
    主  文
上訴駁回。
    事  實
一、甲○○於民國九十年一月一日起，至九十二年六月十八日止，在日盛證券股份有
    限公司八德分公司（下稱日盛八德分公司，址設桃園縣八德市○○路○段九一九
    號地下一樓），擔任總務資訊乙職，因負責日盛八德分公司小金額之電腦用品採
    購而認識景誠電腦資訊社負責人乙○○，竟基於意圖為自己不法所有之概括犯意
    ，自九十年四月十三日起至同年六月八日止，以日盛八德分公司名義，陸續向乙
    ○○所經營之景誠電腦資訊社購買ＷＩＮＤＯＷＳ九八電腦軟體，共計新臺幣（
    下同）四百九十四萬八千四百三十元，為取信於乙○○，甲○○於九十年五月間
    以現金給付乙○○各七萬元計十四萬元，再於同年六月八日匯款六萬元，致使乙
    ○○不疑有他，乃依約交付電腦軟體予甲○○，甲○○並在出貨單上簽名以示簽
    收，嗣於同年六月二十二日，乙○○欲向日盛八德分公司請款時，日盛八德分公
    司員工向乙○○詢問甲○○家中有景誠電腦資訊社之發票之緣由，並告知甲○○
    已於同年六月十八日離職不知去向，乙○○始發現該公司並未訂購上開電腦軟體
    ，方知受騙。
二、案經乙○○訴由桃園縣政府警察局八德分局報請臺灣桃園法院檢察署檢察官偵查
    起訴。
    理  由
一、訊據上訴人即被告甲○○，坦承有於右揭時、地，向告訴人乙○○經營之景誠電
    腦資訊社，購買電腦軟體之事實，惟矢口否認有何詐欺犯行，辯稱：我是以個人
    名義向告訴人購買電腦軟體，要轉售予南部一位網路咖啡批發商「謝先生」，日
    盛八德分公司沒有用到那麼多軟體，每次進出貨，拿到錢後，都有付給告訴人，
    已給付告訴人六、七十萬元，我有送貨到南部，但收不到錢，從第一次向告訴人
    訂貨時起，約好半年內還清欠款，沒有注意出貨單上客戶名稱是公司或個人名義
    云云。
二、經查：
  (一)右揭事實，業據告訴人於警詢、偵查、原審及本院審理時指述綦詳（見九十年度
    偵字第一一七九八號卷第三頁正、反面、九十二年度偵緝字第八五一號卷第十頁
    反面、第十一頁反面、原審卷第六十三頁），核與證人即告訴人公司工程師王丁
    立，於偵查、原審證稱：被告係以日盛八德分公司名義，向告訴人購買電腦軟體
    ，並有取得貨物（見九十二年度偵緝字第八五一號卷第二十三頁、原審卷第六十
    九頁）；證人即當時日盛公司財務部主管柏霞君，亦於偵查中證述：被告先前係
    在公司擔任總務資訊工作，並負責公司小額採購（五萬元以下），但公司並未委
    任被告，向告訴人購買前開之電腦軟體，公司無此採購案，且日盛八德分公司只
    有三十幾人，不需要如此大量電腦軟體，該批電腦軟體亦未在公司等語明確（見
    九十二年度偵緝字第八五一號卷第二十三頁），並有告訴人提出之景丞電腦科技
    公司明細對帳單影本、出貨單影本及玉山銀行活期存款存摺影本在卷可資佐證（
    見本院卷第三十八頁、九十年度偵字第一一七九八號卷第二十四頁至第二十八頁
    、原審卷第三十六頁、第三十七頁）。
  (二)告訴人於原審指稱：被告購買本件電腦軟體時，表明係替日盛八德分公司買的，
    說要送到日盛公司南部分公司，而要求發票開八德分公司的抬頭，稱公司內部會
    自己轉帳，如果是個人買的，抬頭會記載個人，原則上不會允許以個人名義購買
    如此高金額等語（見原審卷第六十一頁、第六十二頁、第六十四頁），而該出貨
    單上客戶名稱係記載日盛八德分公司，並由被告在出貨單上簽收取貨，有出貨單
    上被告之簽名可證，被告亦承認，以往由公司名義購買時，亦由被告在客戶欄簽
    名，以示負責（見原審卷第十四頁、第七十四頁），足認被告係冒用日盛八德分
    公司之名義，購買上開電腦軟體，施用詐術致使告訴人陷於錯誤，並交付貨物等
    情，被告顯有犯罪故意明確。
  (三)被告雖辯稱與告訴人交易金額不只四百九十四萬八千四百三十元，約有六百萬元
    之多，至少向告訴人購買三次以上之三十套電腦軟體，而被告付款方式均為現金
    與匯款，與日盛八德分公司付款方式不同，告訴人提出之明細對帳單，故意剔除
    可資證明被告係以個人名義購買之部分，顯係明知被告購買本件電腦軟體，與日
    盛公司無涉，又被告給付告訴人金額已逾二十萬元，約六十萬元（見本院卷第三
    十三頁）。雖然被告付款方式與日盛八德分公司不同，為告訴人所質疑，然被告
    稱現金是由南部分公司轉上來，告訴人遂不疑有他（見原審卷第六十四頁）。此
    由出貨單上客戶名稱係記載日盛八德分公司，並由被告在出貨單上簽收取貨，已
    如上述。被告對於償還金額及次數，先於原審陳稱：記憶中還告訴人三次錢，前
    次說五十幾萬元是記錯了，我記得還了二次都是十四萬元；後於本院辯稱已交付
    告訴人六、七十萬元，復稱告訴人提出之玉山銀行存款簿影本內容，關於九十年
    五月十八日、五月二十八日、六月一十日存入之八萬元、二萬元、六萬元、六萬
    元，皆有可能為被告給付予告訴人之款項云云（見原審卷第三十一頁、本院卷第
    二十八頁、第三十四頁），被告對於清償告訴人之金額前後不一。而告訴人就被
    告付款情形，雖亦有不一情事，惟所稱被告先後給付計二十萬元，因無法分辨係
    給付何筆貨款，乃從先前銷貨金額逾此之貨款帳扣除，分別列計在貨單日期為九
    十年四月十六日、五月三日欄下。另告訴人並非僅被告一客戶，雖告訴人存摺有
    此金額存款，尚難認係被告所給付之貨款，況被告未能提出其已給付六十萬元之
    證據以供查證，而臆測該存摺存款可能為被告已付六、七十萬元貨款證據，自非
    可採。故被告已給付二十萬元較屬可信。茲被告購買之金額為四百九十四萬八千
    四百三十元，其僅於購買之初交付部分貨款即不知去向，迄今已三年，除於九十
    二年十一月六日償還五千元外，仍未支付告訴人貨款，難謂被告無為自己不法所
    有之意圖。
  (四)被告於偵查中稱將系爭電腦軟體交給「張姓男子」，復於原審及本院審理中稱之
    「謝先生」，供詞已前後不一，又始終提不出其人年籍或其他資料足供本院查證
    ，而被告與告訴人交易之金額高達四百九十四萬八千四百三十元，被告豈能在完
    全不瞭解「謝先生」背景下，竟代為訂購電腦軟體，並任其全數取走，被告所言
    顯不符常情，則被告於臨訟之際將罪責推給完全無法查證之人，此種「幽靈抗辯
    」屢見不鮮，被告所辯顯不足採。綜上所述，被告罪證明確，犯行堪以認定。
三、核被告所為，係犯刑法第三百三十九條第一項之詐欺取財罪。被告前後所為數行
    為，時間緊接，所犯罪名基本構成要件相同，顯係出於概括之犯意為之，為連續
    犯，應依刑法第五十六條之規定以一罪論，並加重其刑。
四、原審以被告事證明確，適用刑法第五十六條、第三百三十九條第一項、罰金罰鍰
    提高標準條例第一條前段之規定，並審酌被告利用在日盛八德分公司工作而與告
    訴人認識之機會，假冒公司名義向告訴人大量購買電腦軟體，並於取得電腦軟體
    後即不知去向，亦未給付大部分貨款，造成告訴人四百七十四萬八千四百三十元
    之損失，事後猶措詞卸責等一切情狀，量處有期徒刑一年六月，核其認事用法，
    俱無不合，量刑亦甚妥適。被告上訴指摘原審未詳查，即片面採認告訴人所隱瞞
    之事實不當，為無理由，應予駁回。至本件言詞辯論終結後，被告之親屬江秋雪
    雖與告訴人成立和解，觀其內容，江秋雪至僅保證一百萬元債務，並以被告獲判
    緩刑為停止條件，因被告與江秋雪尚未實際給付任何金額，就其餘三百餘萬元亦
    不同意支付，被告誠意不足，難認有全然悔悟之心，故本院不予宣告緩刑，併予
    明。
據上論斷，應依刑事訴訟法第三百六十八條，判決如主文。
本案經檢察官張文政到庭執行職務。
中　　　華　　　民　　　國　　九十三　　年　　　七　　　月　　 十四 　　日
                              臺灣高等法院刑事第五庭
                                  審判長法  官  曾　德　水
                                        法  官  楊　炳　禎
                                        法  官  魏　新　國
右正本證明與原本無異。
不得上訴。
                                        書記官　陳　秋　雄
中　　　華　　　民　　　國　　九十三　　年　　　七　　　月　　 十五 　　日
附錄本案論罪科刑法條全文：
中華民國刑法第三百三十九條第一項：
意圖為自己或第三人不法之所有，以詐術使人將本人或第三人之物交付者，處五年以
下有期徒刑、拘役或科或併科一千元以下罰金。
